臺灣高等法院臺中分院民事判決
109年度重上更一字第27號
上  訴  人  萊璉鋼鐵有限公司
法定代理人  洪明輝  
訴訟代理人  徐曉萍律師
被上訴  人  台驊國際物流股份有限公司
法定代理人  顏益財  
訴訟代理人  簡靖芬律師
上列當事人間請求損害賠償事件，上訴人對於民國106年7月20日
臺灣臺中地方法院106年度海商字第6號第一審判決提起上訴，經
最高法院第一次發回更審，本院於110年11月30日言詞辯論終結
，判決如下：
    主      文
上訴駁回。
第二審及發回前第三審訴訟費用（除已確定外）由上訴人負擔。
    事實及理由
壹、程序方面：
一、訴狀送達後，原告不得將原訴變更或追加他訴。但請求之基
    礎事實同一者，不在此限，此觀諸民事訴訟法第255條第1項
    第2款規定即明。所謂「請求之基礎事實同一者」，係指變
    更或追加之訴與原訴之主要爭點有其共同性，各請求利益之
    主張在社會生活上可認為同一或關連，而就原請求之訴訟及
    證據資料，於審理繼續進行在相當程度範圍內具有同一性或
    一體性，得期待於後請求之審理予以利用，俾先後兩請求在
    同一程序得加以解決，避免重複審理，進而為統一解決紛爭
    者即屬之（最高法院100年度台抗字第716號裁判參照）。上
    訴人原依運送契約、侵權行為及民法總則施行法第15條等法
    律關係，聲明請求被上訴人賠償損害，嗣就同一聲明之請求
    ，追加無權代理、委任關係為其法律依據（見本院卷一351
    、394頁）。核上訴人所追加之訴與原訴之基礎事實均為系
    爭貨物誤放之損害賠償，彼此互具共同性，在社會生活上可
    認為同一或關連，自屬請求之基礎事實同一，應就該追加部
    分併予審理。
二、上訴人於原審主張被上訴人承攬訴外人000 LOGISTICS,LTD.
    （即000物流有限責任公司，下稱000公司）與上訴人間之運
    送契約，而與上訴人間有運送契約存在，並依運送契約關係
    請求被上訴人負損害賠償責任等語（見一審卷9、10頁）；
    於發回前二審主張承攬運送契約存在於上訴人與000公司、
    被上訴人間，被上訴人應負視同運送人之責任（見重上卷12
    6頁）；於本院審理時主張兩造間存有承攬運送契約，依民
    法第664條規定承攬運送人視同承攬人自己運送，而依承攬
    運送契約請求賠償，應屬法律上之補充，併此敘明。
貳、實體方面：
一、上訴人主張：
  ㈠上訴人從事鋼鐵加工製造，自民國100年10月間起陸續與訴外
    人美國○○○○○夾具公司（下稱○○○○○公司）為買賣交易，○○○○
    ○公司於104年3月起至105年1月間，經
　　000公司介紹被上訴人承攬運送，被上訴人因與陽明海運股
    份有限公司（下稱陽明海運）長期有合作關係，得以自己名
    義與陽明海運洽訂艙位、交付貨物運送。○○○○○公司於104年
    12月18日向上訴人訂購訂單編號為10512號之40呎貨櫃（下
    稱系爭貨物)，經上訴人備妥貨物後，於105年1月4日與被上
    訴人連繫運送事宜，被上訴人於105年2月3日開立載貨證券B
    ill of Lading（提單號碼TWN00000000，下稱系爭載貨證券
    ），系爭載貨證券上記載託運人爲上訴人，受貨人爲○○○○○
    公司。上訴人委託訴外人天元報關行將系爭貨物運送到貨櫃
    倉庫，自行裝櫃後再送到櫃場（該部分內陸運費由上訴人給
    付天元報關行），再由陽明海運將系爭貨物自臺中港運送至
    美國伊利諾州芝加哥，上訴人支付被上訴人由出口報關迄至
    系爭貨物離岸前之承攬運送報酬新臺幣（除記載美金外，其
    餘下同）1萬355元，兩造間應有承攬運送契約存在；被上訴
    人簽發系爭載貨證券而擬制自行運送，依民法第664條規定
    ，被上訴人應與運送人負同一責任。
　㈡被上訴人承辦人員雷○○與上訴人於105年2月15日之E-MAIL記
    載「參均『附檔提單』並確認何時可以電放文件」，被上訴人
    未盡其注意義務，於未接獲上訴人電話通知放貨前，竟將系
    爭貨物交付○○○○○公司，上訴人因○○○○○公司宣告重整而未取
    得貨款，並喪失對系爭貨物之占有，致受有損害。被上訴人
    違反承攬運送契約及系爭載貨證券之約定，應負承攬運送契
    約及侵權行爲之損害賠償責任；如認系爭貨物之承攬運送人
    為000公司，被上訴人僅代理000公司安排出貨等事宜，惟00
    0公司係未經認許其成立之外國法人，被上訴人以000公司名
    義為法律行為，依民法總則施行法第15條規定，就該運送之
    法律行為，亦應與000公司負連帶賠償責任；又000公司係未
    經我國認許成立之外國法人，依海運承攬運送業管理規則及
    航業法規定，不得經營承攬運送業務，被上訴人違反強制禁
    止規定，代理000公司以自己名義向陽明海運訂艙，係屬無
    權代理，應負無權代理之損害賠償責任；又被上訴人違反「
    電放提單」之約定，致上訴人受有損害，係可歸責於被上訴
    人之事由，承攬運送準用行紀之規定，行紀適用委任之規定
    ，被上訴人應負委任關係之損害賠償責任。系爭貨物出口報
    單上記載離岸價格爲226萬800元，爰依承攬運送契約、民法
    總則施行法第15條、侵權行爲、無權代理、委任關係等法律
    關係，請求擇一判命被上訴人應給付226萬800元，及自106
    年4月1日起至清償日止按年息5%計算之利息（上訴人於原審
    之聲明逾上開範圍部分，經前審駁回其請求，未據上訴人上
    訴而確定，未繫屬於本院，不予贅述）。
二、被上訴人答辯： 
  ㈠系爭貨物並非上訴人與○○○○○公司之第一筆貨物交易，依上訴
    人與○○○○○公司談妥之交易條件爲FOB貿易條件，係由○○○○○
    公司負責訂立從裝船港起運之運送契約，○○○○○公司與000公
    司訂立承攬運送契約，000公司再請被上訴人協助向各航運
    公司訂艙，並與上訴人聯絡在臺灣之裝船事宜，此運作模式
    爲上訴人所明知，上訴人於起訴狀亦記載 「美國○○○○○公司
    於103年5月指定第三人000物流公司承攬運送」等語。
　㈡關於海運費用美金3,650元係由○○○○○公司支付000公司，因00
    0公司與○○○○○公司有運費之約定，故其間有承攬運送契約存
    在，被上訴人因而未向上訴人收取任何運費，僅向上訴人收
    取1萬355元係包括文件費、封印費、吊櫃費、傳輸費等項目
    之費用。蓋在FOB貿易條件下，上訴人本應負責辦理貨物出
    口簽證、報關手續、裝船等費用（即負擔貨物通過船欄杆前
    之費用），故上訴人支付之1萬355元並非承攬運送報酬。被
    上訴人出具之裝船通知書並非承攬運送契約文件，被上訴人
    亦無以自己名義填發載貨證券予上訴人，且上訴人亦自承並
    未持有系爭載貨證券，兩造並無承攬運送契約存在。
　㈢如認承攬運送人000公司誤放系爭貨物，對上訴人應負損害賠
    償責任，惟該批貨物於105年2月27日運抵美國伊利諾州芝加
    哥即運送終了，上訴人就系爭貨物之毀損滅失，未依海商法
    第56條第2項規定在運送終了1年內對000公司起訴索賠，
　　000公司即解除責任，被上訴人自無需依民法總則施行法第
　　15條規定，與000公司負連帶賠償責任。
　㈣又上訴人主張之侵權行為地在美國，並無我國法之適用，如
    認本件侵權行為之準據法為我國法，因上訴人並未舉證證明
    系爭貨物誤放係被上訴人之法定代理人、董事或其他有代表
    權人之人，如何因執行職務致其發生損害，顯與法人之民法
    侵權行為要件不符。
　㈤被上訴人並未以000公司名義與上訴人成立承攬運送契約，自
    無涉及無權代理情事；上訴人亦未舉證證明被上訴人有何受
    託事務債務不履行致其權益受損之情事，上訴人主張基於委
    任關係請求賠償，亦無依據。　
三、原審法院為上訴人敗訴之判決，上訴人提起上訴，聲明：㈠ 
    原判決廢棄。㈡被上訴人應給付上訴人226萬800元，及自106
    年4月1日起至清償日止按年息5%計算之利息。㈢願供擔保宣
    告假執行。被上訴人則答辯聲明：㈠上訴駁回。㈡如受不利判
    決，願供擔保免為假執行。
四、兩造不爭執事項（見本院卷一340至341頁，本院並依判決格
    式修正或增刪文句，或依爭點論述順序整理內容）：
  ㈠被上訴人以000公司名義製作之載貨證券（提單編號TWN00000
    000），其上記載出口者：萊璉公司、收貨人：○○○○○公司、
    FREIGHT COLLECT、裝船日：105年2月8日、國內運輸出口指
    示：000公司芝加哥辦公室（見一審卷17頁）。
  ㈡被上訴人於105年1月4日寄發裝船通知書予上訴人（見一審卷
    19頁）。
  ㈢被上訴人開立發票向上訴人公司請款1萬355元，費用項目如
    請款單所示（見一審卷21頁）。
  ㈣上訴人委託之天元報關行製作之裝貨單，傳真給被上訴人，
    其上記載「待通知再電放」（見一審卷26頁）。
  ㈤出口報單上記載系爭貨物之離岸價格226萬800元（一審卷40
    頁）。
  ㈥陽明海運106年6月7日函復：原證3提單所示貨物經被上訴人
    委由陽明海運公司於105年2月8日自臺中港運送至美國伊利
    諾州芝加哥，託運人爲被上訴人，海運單所載受貨人為000
    公司，000公司是唯一提貨人（見一審卷124頁及反面）。
  ㈦000公司、被上訴人未接獲上訴人電放通知前，系爭貨物由○○
    ○○○公司提領。
  ㈧上訴人委託台安法律事務所於105年12月5日以律師函自承系
    爭貨物之買賣係採FOB貿易條件，運費由○○○○○公司支付（一
    審卷43頁）。
  ㈨被上訴人於106年1月以電子郵件向上訴人表示000公司願意支
    付40呎櫃的invoice金額美金67536.96元，買斷系爭貨物所
    有權，並免除000公司的無單放貨責任（見一審卷46至47頁
    ）。
五、本院判斷：
  ㈠兩造就系爭貨物並無承攬運送契約或運送契約存在：
  ⑴按稱運送人者，謂以運送物品或旅客為營業而受運費之人；
    稱承攬運送人者，謂以自己之名義，為他人之計算，使運送
    人運送物品而受報酬為營業之人；承攬運送人，除契約另有
    訂定外，得自行運送物品。如自行運送，其權利義務，與運
    送人同；就運送全部約定價額，或承攬運送人填發提單於委
    託人者，視為承攬人自己運送，不得另行請求報酬，民法第
    622條、第660條第1項、第663條及第664條分別定有明文。
    又依民法第153條第1項規定，無論物品運送契約或承攬運送
    契約，均因雙方當事人意思表示一致，其契約方能成立。
　⑵上訴人以其將系爭貨物之裝貨單傳真予被上訴人，被上訴人
    以自己名義委託陽明海運實際運送系爭貨物，復出具裝船通
    知書、提單初稿寄送上訴人確認等情，主張其與被上訴人間
    就系爭貨物有承攬運送契約關係，且依民法第664條規定應
    與運送人負同一責任，並提出系爭載貨證券、電子郵件、裝
    船通知書、付款收據及發票、出貨明細表、裝貨單、裝箱單
    、發票、提單初稿、出口報單為證（見一審卷17至36、40、
    41頁），被上訴人則否認兩造間成立承攬運送契約或運送契
    約，辯稱其爲承攬運送人000公司在臺灣之代理人等語，經
    查：
　⒈依被上訴人開立之系爭載貨證券，抬頭載明為「000公司」（
    見一審卷17、18頁），參以上訴人於起訴時即主張經○○○○○
    公司指定由000公司運送，被上訴人係000公司之臺灣代理人
    ，上訴人係於臺中港交付系爭貨物予被上訴人等語（見一審
    卷5頁），顯見上訴人與○○○○○公司間確有約定系爭貨物應由
    000公司負責承攬運送。又上訴人主張000公司係美國公司，
    未在我國為外國公司或設立分公司登記，無法在我國為事實
    行為及法律行為等事實，爲被上訴人所自認（見重上卷213
    、271頁），並有經濟部商工登記公示資料查詢結果可證（
    見重上卷273、274頁)，則000公司為完成系爭貨物之運送，
    當需委由在我國之代理人為之，被上訴人辯稱其僅係000公
    司在臺灣之代理人，與上訴人在起訴狀所述上情相符，且合
    於跨國運送之實務，當可信屬真正。足見被上訴人係以「00
    0公司」之名義簽發系爭載貨證券，並非以自己之名義簽發
    ，系爭貨物之承攬運送人應係000公司，並非被上訴人。
　⒉被上訴人既為000公司承攬運送系爭貨物之代理人，其就運送
    相關事宜，自必與上訴人有相當之聯繫，依民法第103條規
    定，被上訴人所代為之意思表示或代受之意思表示，均直接
    對000公司發生效力，上訴人提出之系爭載貨證券、電子郵
    件、裝船通知書、付款收據及發票、出貨明細表、裝貨單、
    裝箱單、發票、提單初稿、出口報單，充其量僅能證明被上
    訴人代000公司為意思表示或受意思表示，係直接對000公司
    發生效力，尚無從證明兩造間就系爭貨物有承攬運送契約關
    係存在。
　⒊被上訴人雖向上訴人收取報酬1萬355元（見不爭執事項㈢），
    依被上訴人開立之發票所載各項費用，包括DOCUMENTATIONF
    EE(文件費)、SEALFEEINCOME(封印費)、TERMINALHANDLINGC
    HARGE(吊櫃費)及AMSFEEINCOME(傳輸費)等，該等文件費、
    封印費、吊櫃費及每單美金30元之艙單申報費用(即
　　AMSFEE)均為處理系爭貨物裝船前相關作業即文件製作、傳
    輸及吊櫃等實際支出或代墊之費用(代收代付性質)，並未含
    括承攬運送報酬。且承攬運送契約之承攬運送人報酬，為契
    約必要之點，上訴人主張兩造間有承攬運送契約，然就其報
    酬之約定，有何意思示表示一致之事實，未能舉證證明，亦
    難認兩造間就系爭貨物有承攬運送契約存在。
　⒋至被上訴人以自己之名義為託運人，000公司為受貨人，將系
    爭貨物交裝陽明海運運送至目的地，其自臺中出口結關地，
    以海運方式，接泊至高雄港，轉接船舶運至美國華盛頓州塔
    科碼港卸船，再以鐵路陸運方式，送至清關地點即美國伊利
    諾州芝加哥櫃場，陽明海運美國代理於船舶到港前5個工作
    日，即發送到貨通知與受貨人000公司準備清關提貨等情，
    固有陽明海運106年6月7日函可證（見一審卷124頁）。惟被
    上訴人既為000公司之代理人，無論以自己名義或000公司之
    名義，與陽明海運成立前開海上運送契約，均屬再運送之另
    一契約關係，尚無從據為兩造間有意思表示一致而成立承攬
    運送契約之認定。
　㈡上訴人亦未與000公司成立承攬運送契約：
　⑴按國際貿易以FOB離岸價格（FREEONBOARD）為貿易條件者，
    指賣方必須在契約約定之裝運期內，在指定裝運港將貨物交
    至買方指定之船上，並負擔貨物越過船舷為止之一切費用和
    貨物滅失或損壞之風險。買方即進口商主要義務包括負責按
    契約約定支付價款及負責租船或訂艙，支付運費，並給予賣
    方關於船名、裝船地點和要求交貨時間的充分的通知而言。
    在FOB貿易條件架構下，租船、訂艙、支付運費，為進口商
    主要義務，準此，進、出口商雙方及知悉FOB貿易條件之運
    送人或承攬運送人等相關當事人，應就運送契約或承攬運送
    契約是由進口商負責與運送人或承攬運送人締結有所認識，
    除當事人間特別明確約定變更貿易條件外，非不得參考FOB
    貿易條件之特性及其他相關事證，認定運送或承攬運送契約
    締結之當事人為進口商。
　⑵觀諸上訴人於歷審均一再主張系爭貨物係○○○○○公司指定000
    公司承攬運送(見一審卷5頁、重上卷21頁)，及上訴人委託
    台安法律事務所於105年12月5日以律師函自承系爭貨物之買
    賣係採FOB貿易條件，運費由○○○○○公司支付（見不爭執事項
    ㈧）；又上訴人就系爭貨物買賣開立之商業發票 其上記載FO
    B TAIWAN（見一審卷9頁），可知上訴人與○○○○○公司於系爭
    貨物買賣成交時即已合意採FOB貿易條件，賣方即上訴人僅
    負有辦理出口清關之義務，其餘洽船訂艙運送、辦理進口清
    關、保險、給付運費、保費及進口稅等，均由買方即○○○○○
    公司負責，即○○○○○公司負有締結從裝船港起運之運送契約
    及給付海運運費義務。依
　　000公司開立給○○○○○公司之編號S00000000發票(見本院卷一
    369頁），載明○○○○○公司應給付000公司海運運費(Freight)
    美金3,650元，與系爭載貨證券上載明「FREIGHT COLLECT」
    (運費到付，即系爭貨物運抵目的地美國伊利諾州芝加哥後
    由○○○○○公司支付)，及上訴人委託天元報關行所發之裝貨單
    上記載「FREIGHT COLLECT」完全相符（見一審卷17、25頁
    ），○○○○○公司確實是支付系爭貨物運費之人。
　⑶在FOB貿易條件下，賣方即上訴人應負責辦理貨物出口簽證及
    報關手續，並負擔其費用，裝船時並要負擔貨物通過船欄杆
    前之費用，且就洽訂船艙部分，因000公司未在臺灣設有分
    公司，即委由被上訴人向陽明海運訂艙，並負責聯絡、辦理
    系爭貨物在臺灣之裝船事宜，是被上訴人向上訴人收取之費
    用1萬355元，均爲處理系爭貨物裝船前相關作業即文件製作
    、傳輸及吊櫃等所為代墊款支付，並非承攬運送之報酬。
　⑷基上，○○○○○公司依與上訴人約定之FOB貿易條件，負責締結
    從裝船港起運之運送契約及給付海運運費義務，○○○○○公司
    即與000公司訂立承攬運送契約並給付000公司運費，000公
    司僅就向陽明海運訂艙及聯絡系爭貨物在臺灣裝船事宜，委
    由被上訴人處理，足證承攬運送契約係存在於○○○○○公司與0
    00公司間，上訴人與000公司間並未存在承攬運送契約。 
　㈢000公司因「無電放貨」之過失而有賠償損害責任：
　⑴按海上貨物運送實務所指「電報放貨」，係由託運人將運送
    人發給之全套載貨證券原本繳還運送人，或運送人不交付載
    貨證券原本、託運人僅持有副本，於運送物上船後在載貨證
    券原本加蓋「SURRENDERED 」戳記，再由運送人或其代理人
    以電報通知目的港分支機構或其代理人以憑交貨，受貨人可
    憑蓋有受貨人印文之電報放貨通知單，換取小提單（Delive
    ry Order）以結關提貨，其間本不涉及載貨證券正本之交付
    。
　⑵依上訴人委託之天元報關行製作之裝貨單，傳真給被上訴人
    ，其上記載「待通知再電放」，000公司、被上訴人未接獲
    上訴人電放通知前，系爭貨物即由○○○○○公司提領，爲兩造
    所不爭執（見不爭執事項㈣㈦）。又依證人即被上訴人承辦人
    員雷○○於本院結證稱：兩造間並無契約合作關係，被上訴人
    是受000公司委託，向上訴人確認出貨時間，提供裝船通知
    及載貨證券初稿予上訴人；關於電放係上訴人與○○○○○公司
    之間的約定，依過去進行的模式，她（指雷○○，下同）會向
    上訴人確認是否做電放，之後上訴人回覆已收到貨款可以電
    放時，她才會將電放提單傳給上訴人及000公司，電放提單
    上面會蓋有「SURRENDERED」的章；她於105年2月15日寄發
    電子郵件予被上訴人及天元報關行，詢問系爭貨物何時可以
    電放，她是幫000公司詢問，系爭貨物有約定做電放，所以
    還沒有將提單交給上訴人及000公司，系爭貨物未收到上訴
    人電放通知前，就被○○○○○公司提領等語 （見本院卷一213
    至218頁）。依上開證人雷○○證述可知，被上訴人已受通知
    系爭貨物有電放之約定，而幫000公司詢問何時可以電放，
    且因電放之約定而未將系爭載貨證券交付000公司，惟000公
    司未接獲上訴人之電放通知前，即放行將系爭貨物交由○○○○
    ○公司提領。
　⑶參諸被上訴人提出之000公司於105年6月24日所發電子郵件
　　內容：「for  the container YMMU0000000 it was a 000s
　　mistake that shipment was delivered to consignee as
　 there was a mix up with telex releases internally
　　（中譯文：就櫃號YMMU0000000之貨物，因000公司疏失，內
　　部弄錯電放致誤放給受貨人）……」(見本院卷二21頁），
　　可知000公司應明知系爭貨物有電放約定，仍因內部疏忽而
　　無單放貨，於105年6月24日即自承就系爭貨物有無電放貨之
　　過失，自應由000公司負損害賠責任。
　⑷被上訴人於106年1月20日以電子郵件向萊璉公司表示：「經
    與000確認後，000的解決方案如下：000支付萊璉此票貨的
    商業發票金額USD67536.96予萊璉買下此貨票，故萊璉須將
    此票貨的所有權讓與000，並免除000對無單放貨的責任，但
    萊璉必須承擔支付因此票貨所產生的所有相關費用，截至20
    16年12月23日這些費用已累計爲USD39750.13，但空櫃費仍
    持續每日產生（USD95/day）中並累計。」；被上訴人於106
    年1月23日以電子郵件回覆：「對貴司誤放的40呎貨櫃，因
    為這個貨櫃早已於2016年3月誤放給PONY TOOLS領貨，直到
　　2016年12月才告知已向PONY TOOLS追回部分貨物，理應無相
    關累計倉租等費用。況且既然已經誤放給PONY TOOLS，表示
    貴司應已收到PONY TOOLS的貨款，更無理由向我司索取相關
    費用。故我司只願意接受貴司支付我司此票貨的商業發票金
    額USD67536.96，由貴司向我司買下此票貨，我司會將此票
    貨的所有權轉與貴司，並免除貴司對無單放貨的責任。否則
    應依照原先請求，針對貴司追回誤放的40呎貨櫃之貨物數量
    ，請貴司提供公正單位出示的驗貨報告，俾證明該批追回貨
    物之品質無破損瑕疵或不堪使用，俾便我司抵銷有關貴司先
    前報價運回台灣費用，以及扣除追回及運回之貨物後，再向
    貴公司請求理償，請儘速辦理。」（見一審卷46至47頁）。
    依上開兩造之電子郵件內容可知，000公司承認有無電放貨
    之過失後，亦提出賠償方案與上訴人協商，但未能與上訴人
    達成協議。
　㈣上訴人不得主張被上訴人與000公司依民法總則施行法第15條
    規定負連帶賠償責任：
　⑴按未經認許其成立之外國法人，以其名義與他人為法律行為
    者，其行為人就該法律行為應與該外國法人負連帶責任，民
    法總則施行法第15條固定有明文，惟所謂「行為人」，係指
    以該外國法人之名義與他人為負義務之法律行為者而言(最
    高法院74年度台上字第1229號判決意旨參照)。次按民法總
    則施行法第15條所定未經認許其成立之外國法人，以其名義
    與他人為法律行為者，其行為人就該法律行為應與該外國法
    人負連帶責任，基於民法原則上並無域外效力，自指係在我
    國所為之法律行為而言，在外國之法律行為則無適用。
　⑵依陽明海運106年6月7日電文字第10600006770號函說明可知
    ，系爭貨物自臺中港出口，接泊至高雄港，船運至美國華盛
    頓州塔科碼港卸貨，再以鐵路陸運方式送至美國伊利諾州芝
    加哥櫃場，系爭貨物清關地點為美國伊利諾州芝加哥櫃場，
    提貨人係000公司（見一審卷124至125頁），可知000公司提
    貨後，發生無電放貨予○○○○○公司之地點係在美國，非在我
    國境內，且因上訴人與000公司間並不存在承攬運送契約或
    運送契約，000公司之無電放貨行爲就上訴人而言，非屬負
    義務之法律行爲（應係侵權行爲之過失責任），縱使被上訴
    人自承係000公司在臺灣之代理人，亦無前開規定之適用，
    是以，上訴人依民法總則施行法第15條規定，請求上訴人給
    付226萬800元本息，洵屬無據。
　㈤上訴人不得依侵權行爲主張被上訴人負賠償責任：
　⑴按當事人主張有利於己之事實者，就其事實有舉證之責任；
    民事訴訟法第277條前段定有明文。次按若一方就其主張之
    事實已提出適當之證明，他造欲否認其主張者，即不得不提
    出相當之反證，以盡其證明之責，此為舉證責任分配之原則
    ，更是民事訴訟法第277條基於「公平原理及誠信原則，適
    當分配舉證責任」而設其抽象規範之具體展現（最高法院10
    2年度台上字第297號判決意旨參照）。　
　⑵依前所述，在FOB貿易條件下，○○○○○公司與000公司訂立承攬
    運送契約，000公司僅就向陽明海運訂艙及聯絡系爭貨物在
    臺灣裝船事宜，委由被上訴人處理，上訴人並未舉證證明被
    上訴人在訂艙及裝船事宜上有何疏失，致被上訴人受有損害
    。且依上開000公司105年6月24日所發電子郵件及兩造之電
    子郵件內容可知，被上訴人應已傳達上訴人與○○○○○公司就
    系爭貨物有電放約定，惟000公司仍因自己疏忽而無電放貨
    ，被上訴人已盡通知之義務，自不能因000公司自己疏忽而
    視爲被上訴人之過失。 
　⑶此外，上訴人並未提出其他證據證明被上訴人有何故意或過
    失行爲致上訴人受有損害，上訴人主張依侵權行爲法律關係
    請求被上訴人賠償，於法無據。
　㈥上訴人不得依無權代理、委任關係請求被上訴人負賠償責任
    ：
　⑴本件上訴人主張000公司係未經我國認許成立之外國法人，依
    海運承攬運送業管理規則第13條、航業法第40條第1項、第2
    項、第3項、第51條規定不得經營承攬運送業務，否則將處
    以罰鍰，被上訴人違反上開禁止規定，代理000公司向陽明
    海運訂艙，代理行爲應屬無效云云。惟依前認定，○○○○○公
    司依FOB貿易條件，與000公司訂立承攬運送契約並給付000
    公司運費，000公司僅就向陽明海運訂艙及聯絡系爭貨物在
    臺灣裝船事宜，委由被上訴人處理，000公司並未在我國經
    營承攬運送業務，被上訴人亦未以000公司名義就系爭貨物
    與上訴人成立承攬運送契約，自無涉及無權代理情事，上訴
    人主張其得基於民法第110條規定請求被上訴人賠償，自屬
    無據。
　⑵本件上訴人主張與被上訴人成立承攬運送契約，被上訴人違
    反「電放提單」之約定，係違反委任意旨致上訴人受有損害
    ，被上訴人應負委任契約之損害賠償責任云云。惟依前認定
    ，兩造就系爭貨物並無承攬運送契約存在，被上訴人係受00
    0公司委任在臺灣處理訂艙及系爭貨物裝船事宜，上訴人亦
    未舉證說明被上訴人有如何之受託事務債務不履行致其權益
    受損，上訴人主張其得基於委任關係請求被上訴人賠償，亦
    屬無據。
六、綜上所述，上訴人依承攬運送契約、民法總則施行法第15條
    、侵權行為、無權代理、委任關係等法律關係請求被上訴人
    應給付226萬800元，及自106年4月1日起至清償日止按年息5
    %計算之利息，均有未合，不應准許。原審僅以兩造未成立
    運送契約或承攬運送契約而為上訴人敗訴之判決，並駁回其
    假執行之聲請，其理由雖有不同，惟結論並無二致，仍應認
    上訴無理由。上訴意旨指摘原判決不當，求予廢棄改判，為
    無理由，應予駁回。
七、本件事證已臻明確，兩造其餘之攻擊或防禦方法及所用之證
    據，經本院斟酌後，認為均不足以影響本判決之結果，爰不
    逐一論列，附此敘明。
八、據上論結，本件上訴為無理由，判決如主文。
中    華    民    國   110    年    12    月    14    日
            民事第一庭    審判長法  官  張瑞蘭
                                法  官  林孟和
                                法  官  廖穗蓁
正本係照原本作成。
上訴人得上訴，被上訴人不得上訴。
如不服本判決，應於收受送達後20日內向本院提出上訴書狀，其
未表明上訴理由者，應於提出上訴後20日內向本院補提上訴理由
書（須按他造當事人之人數附繕本）。因疫情而遲誤不變期間，
得向法院聲請回復原狀。
上訴時應提出委任律師或具有律師資格之人之委任狀；委任有律
師資格者，另應附具律師資格證書及釋明委任人與受任人有民事
訴訟法第466條之1第1項但書或第2項所定關係之釋明文書影本。
如委任律師提起上訴，發回更審後為訴之變更（追加、擴張）部
分應一併繳納上訴裁判費。 
                                書記官  賴玉芬
中　　華　　民　　國　　110 　年　　12　　月　　14　　日